【裁判字號】    89,台上,6176
【裁判日期】    891019
【裁判案由】    傷害致人於死等罪
【裁判全文】
最高法院刑事判決                              八十九年度台上字第六一七六號
    上  訴  人  甲○○
                乙○○
右上訴人等因傷害致人於死等罪案件，不服台灣高等法院台中分院中華民國八十七年
八月二十五日第二審判決（八十七年度上訴字第二一三一號，起訴案號：台灣彰化地
方法院檢察署八十六年度偵字第九七八○號），提起上訴，本院判決如左：
    主  文
原判決關於甲○○、乙○○傷害致人於死部分撤銷，發回台灣高等法院台中分院。
其他上訴駁回。
    理  由
一發回部分：
本件原判決認定上訴人甲○○、乙○○於民國八十六年八月十七日上午五時與被害人
謝進元互毆。二人復另基於共同傷害犯意之聯絡，同至彰化縣田中鎮○○路九十號被
害人住處，由甲○○以腳踹被害人之腹部，使被害人跌倒在地，乙○○即持木棍毆打
被害人之頭部及身體，致被害人右額挫裂傷、胸部挫傷、右背部瘀腫、左背部瘀腫、
頭部外傷，顱內出血及硬胸膜下出血，頭皮裂傷及頸部、背部、右手臂及左大腿皮下
出血。嗣被害人因鈍力性顱腦損傷合併出血，手術後，引發肺炎合併肋膜腔積水等併
發症，延至八十七年一月十四日上午一時五十分許，不治死亡等情。因認第一審論處
上訴人等共同傷害人之身體，因而致人於死罪刑，為無不合，予以維持，駁回上訴人
等在第二審之上訴，固非無見。
惟查：(一)按刑法第二百七十七條第二項傷害致人於死罪，係因犯罪致發生一定結果而
為加重其刑之規定，依同法第十七條之規定，以行為人能預見其結果發生時，始有適
用。此乃該罪成立之構成要件之一，自應於事實欄內為明白記載，並於理由欄說明其
憑以認定之理由，始稱適法。原判決認定上訴人二人傷害被害人致死，但未於事實欄
內記載此一事實，並於理由內說明其理由，揆諸首揭說明，難認適法。(二)原判決認定
上訴人二人基於共同傷害犯意之聯絡，至被害人住處，由甲○○以腳踹被害人之腹部
，使被害人跌倒在地，乙○○即持木棍毆打被害人之頭部及身體，致被害人受有右額
挫裂傷等傷害而死亡等情。於理由內係引用甲○○於八十七年一月十五日偵訊中之供
述，及仁和醫院驗傷診斷書為論罪證據。惟依仁和醫院驗傷診斷書之記載，被害人係
右額挫裂傷（見警卷所附診斷書）。而甲○○在該偵查中供稱：「（謝進元頭皮裂傷
是否你拿鐵器把他打傷？）不是，是最後一次乙○○拿木棒打他的，是乙○○拿木棒
由後打的。」（見八十七年度相字第三九號卷第四十五頁背面）。被害人頭部受傷之
位置為右額部，甲○○卻供稱由乙○○拿木棒由後毆打所造成。而人之右額部，似不
能以木捧由後面打擊造成傷害。原判決認定之事實與所引用之證據資料不相適合，自
有理由矛盾之違法。實情究竟如何？仍有詳予調查審酌之必要。上訴意旨均執以指摘
原判決不當，非無理由，應認有發回更審之原因。
二駁回部分：
按刑事訴訟法第三百七十六條所列各罪之案件，經第二審判決者，不得上訴於第三審
法院，法有明文。本件上訴人甲○○、乙○○因傷害、毀損案件，原審係依刑法第二
百七十七條第一項、第三百五十四條論處罪刑，核屬刑事訴訟法第三百七十六條第一
款之案件，依上開說明，既經第二審判決，自不得上訴於第三審法院，上訴人等竟復
提起上訴，顯為法所不許，應予駁回。
據上論結，應依刑事訴訟法第三百九十七條、第四百零一條、第三百九十五條前段，
判決如主文。
中      華      民      國    八十九    年      十      月     十九     日
                              最高法院刑事第八庭
                                  審判長法官  吳  雄  銘
                                        法官  池  啟  明
                                        法官  石  木  欽
                                        法官  郭  毓  洲
                                        法官  吳  三  龍
      右正本證明與原本無異
                                              書  記  官
中      華      民      國    八十九    年      十      月    二十三    日


司法院資訊處製作；財團法人民間司法改革基金會備份。
